臺灣臺北地方法院民事判決　　　　　　　　　　　　　　九十二年度建字第二二號
　　原　　　告　永悅電子有限公司
　　即反訴被告
　　法定代理人　乙○○
　　訴訟代理人　蔡志雄律師
　　被　　　告　精確耐德國際股份有限公司
　　即反訴原告
　　法定代理人　甲○○
　　訴訟代理人　柯莉娟律師
右當事人間請求給付工程款事件，本院於民國九十三年八月十二日言詞辯論終結，判
決如左：
    主    文
被告應給付原告新臺幣伍拾肆萬壹仟貳佰壹拾元，及自民國九十二年九月二十三日起
至清償日止，按年息百分之五計算之利息。
原告其餘之訴駁回。
訴訟費用由被告負擔七分之五，餘由原告負擔。
本判決第一項，於原告以新臺幣壹拾捌萬元為被告供擔保後，得假執行，但被告如以
新臺幣伍拾肆萬壹仟貳佰壹拾元為原告預供擔保，得免為假執行。
原告其餘假執行之聲請駁回。
反訴原告之訴及假執行之聲請均駁回。
反訴訴訟費用由反訴原告負擔。
    事實及理由
壹、本訴部分：
一、原告起訴主張：
  (一)原告永悅電子有限公司於民國八十八年八月五日與被告精確耐德國際股份有限公
    司簽訂「中正國際機場第二期航站大廈新建工程飛航資訊顯示系統買賣合約」（
    下稱系爭契約），由被告向原告購買ＬＣＤ顯示設備，並包括組裝、架設及測試
    等相關工程，約定總價為新臺幣（除註明為美元者外，下同）七百一十萬二千零
    九十五元。原告業已於八十九年完成所有契約義務，並經業主驗收完畢，被告即
    應依系爭契約第九條之規定付清尾款七十一萬零二百一十元。又系爭契約書第九
    條縱有規定「乙方應提供甲方保固切結書，作為系統無人為瑕疵之擔保；並開立
    合約總價百分之一之銀行保證函作為保固期間甲方因合約標的物所致損害之擔保
    ；甲方應於接獲保固切結書及銀行保證函後立即付清尾款」等語，惟上開工程驗
    收迄今已逾系爭契約第十七條所規定二年之保固期限，原告應已無提供保固切結
    書或開立銀行保證函之義務。因此，被告應依系爭契約第九條規定付清尾款，原
    告為此曾於九十二年五月十四日委請律師發函請求被告給付，惟被告迄今尚未支
    付任何款項，爰依契約關係起訴請求如聲明所示等語。
  (二)經交通部民用航空局函覆，關於中正國際機場第二期航站大廈建築、水電、空調
    工程，係於八十九年十二月二十日完成正式驗收，而原告所負責飛航資訊顯示子
    系統硬體部分係含於本案水電工程項下，換言之，亦已於八十九年十二月二十日
    驗收，迄今已逾系爭契約第十七條所規定二年之保固期限，依據被告九十二年十
    月六日答辯狀第四頁之主張，驗收日期既已查明，被告亦未否認原告已無提供保
    固切結書或開立銀行保證函之義務，原告自得向被告請求尾款七十一萬零二百一
    十元。
  (三)爰此聲明：１、被告應給付原告七十一萬零二百一十元，及自起訴狀繕本送達被
    告之翌日起（即九十二年九月二十三日）至清償日止按年利率百分之五計算之利
    息；２、陳明願供擔保，請准宣告假執行。
二、被告抗辯：
  (一)被告確於八十八年八月五日與原告簽立系爭契約，並於系爭契約第九條第四款約
    定，原告於完成全部工程並經業主驗收後，應提供被告保固切結書，並開立合約
    總價百分之一之銀行保證函作為擔保與被告，被告於取得保固切結書及銀行保證
    函後立即付清尾款。然被告係自上包即訴外人三商電腦股份有限公司（下稱訴外
    人三商公司）取得契約，而訴外人三商公司又是自訴外人開立工程股份有限公司
    （下稱訴外人開立公司）取得契約。因被告與訴外人三商公司約定之尾款給付方
    式，皆以業主即交通部民用航空局驗收後為條件，故被告與原告亦於系爭契約第
    九條第四款為相同約定，當原告於完成全部工程並經業主驗收，提供保固切結書
    及銀行保證函給被告後，被告始給付尾款。惟被告之上包即訴外人三商公司以伊
    與訴外人開立公司履約有爭議為由，遲未給付被告尾款。原告又無法證實業主已
    完成驗收，且從未依系爭契約第九條第四款之約定提供保固切結書及銀行保證函
    給被告，故被告無從依約給付原告尾款七十一萬零二百一十元。
  (二)原告雖曾於九十二年五月十四日委請蔡志雄律師函請被告給付尾款，被告亦於九
    十二年五月二十三日委請柯莉娟律師函覆蔡志雄律師，主張原告尚未依系爭契約
    第九條第四款之約定取得尾款請求權，並明確表示原告尚積欠被告一百二十九萬
    二千四百八十四元，故縱使原告已取得尾款請求權，被告已於該函中表示行使抵
    銷權，經結算後，原告反而積欠被告五十一萬二千二百七十四元，被告並函請原
    告洽議損害賠償事宜，惟原告僅口頭同意賠償被告違約價款三十萬四千五百元，
    被告不接受。
  (三)原告主張其已於八十九年完成所有契約義務，並經業主驗收完畢，被告應依系爭
    合約第九條規定付清尾款七十一萬零二百一十元等語，被告否認之，依民事訴訟
    法第二百七十七條規定，原告應舉證證明其完成系爭契約約定之尾款給付條件，
    即：原告已於八十九年完成所有契約義務、業主即交通部民用航空局已驗收完畢
    以及原告已提供被告保固切結書，並開立系爭契約總價百分之一之銀行保證函作
    為擔保交付被告。
  (四)另原告又主張驗收迄今已逾系爭契約第十七條所定之二年保固期限，原告應已無
    提供保固切結書或開立銀行保證函之義務等語，顯係原告自知其尚未完成系爭合
    約約定之義務，尾款請求權尚未成立，而曲解之說辭。因原告於系爭契約之保固
    責任，係自業主完成驗收後始起算保固期間，系爭契約第十四條已明文約定「驗
    收標準」，原告理當先舉證證明業主完成驗收，保固責任之始點於何時開始，及
    因何等理由其未提供保固切結書或開立銀行保證函等，以證明原告之保固責任已
    終了，可毋庸依照系爭契約第九條規定提供保固切結書或開立銀行保證函，而取
    得尾款請求權。然原告竟未舉證業主完成驗收，而片面主張業主驗收完畢，自認
    保固期限屆滿，毋庸依系爭契約之約定提供被告保固切結書或開立銀行保證函。
    蓋原告尚未依系爭契約第九條第四款規定取得尾款請求權至為灼然，被告應無給
    付原告尾款之義務等語資為抗辯。
  (五)爰此聲明：１、原告之訴及假執行之聲請均駁回；２、如受不利判決，願供擔保
    請准免為假執行之宣告。
貳、反訴部分：
一、反訴原告起訴主張：
  (一)反訴原告精確耐德國際股份有限公司曾於八十九年八月十一日與訴外人中國民用
    航空設備公司簽訂買賣契約，由訴外人中國民用航空設備公司向反訴原告購買Ｌ
    ＣＤ相關設備，總價為美元十二萬七千七百三十元，原訂交貨時間為八十九年十
    月，惟就ＬＣＤ相關設備之六點二五吋ＬＣＤＣｌｏｃｋ部分，因成本及技術考
    量，反訴原告無法於八十九年十月交貨，反訴原告與中國民用航空設備公司約定
    可於九十年五月初交貨。反訴原告遂於九十年三月五日與反訴被告永悅電子有限
    公司訂立契約，委託反訴被告製造組裝十組六點二五吋ＬＣＤＣｌｏｃｋ，約定
    交貨時間為九十年四月二十五日，總價為反訴被告之報價即三十萬四千五百元（
    含稅），雙方並約定反訴原告應先預付定金十萬元。反訴原告依約交付反訴被告
    到期日為九十年三月二十二日，票面金額為十萬元之支票，支票號碼為ＮＫＡ0
    000000，付款銀行為上海銀行南京東路分行，反訴被告於次日即承兌。惟
    基於可歸責反訴被告之原因，反訴被告無力於指定期限日交貨，有九十年四月二
    十日上午九時零八分由反訴被告之經理游文基寄送予反訴原告之電子郵件，詳細
    記載遲延原因為：「ＲＳ２３２轉ＲＳ４８５ＰＣＢ需重新ＬＡＹＯＵＴ時間需
    三－四週，費用需追加‧‧‧」等語可稽。幾經反訴原告催告後，確認反訴被告
    無力履約，僅能提供價值約七萬元之框體。反訴原告遂於九十年五月二十一日口
    頭告知反訴被告解除契約，並回收反訴被告尚未完成之半成品（因反訴原告提供
    部分材料供反訴被告履約使用）。但反訴原告發現回收之部分零件有短缺及損壞
    之狀況，復於九十年五月二十九日發傳真函通知反訴被告，告知反訴被告對反訴
    原告提供之協助履約之配備材料造成之損害，反訴被告並默認損害反訴原告資產
    之責任。
  (二)又因反訴原告與中國民用航空設備公司簽訂之契約第十一條明文約定：「除有契
    約第十條約定之不可抗力事由外，若賣方無法於契約約定之時間交付，賣方應就
    其遲延給付買方介於第五條約定之時間與實際交付時間中之遲延違約賠償金。該
    金額為遲延交付之設備（總）價款每週應付款項之百分之一，至遲延交付之設備
    價款應付（總）款項之百分之十。前述之遲延損害違約金將形成買方就遲延交付
    之惟一且排他之損害補償。」（Sho ld the Seller fail to make delivery on
    time as stipulated in the contract, with exception of Force Majeure
    causes specified in Clause 10 of this Contract, the Seller shall pay
    to the Buyer as liquidated damages fro scuh delay, between the delivery
    schedule set forth under clause 5 and the actual deliver, a sum equal
    to 1%, of the amount of the Equipment late delivered for each complete
    week, up to a maximum of 10% of the amount of the Equipment late deli
    -vered. The foregoing liquidated damages shall constitute the Buyer's
    sole and exclusive remedies for delay in delivery.）故準時交付設備至關
    重大，若反訴原告遲延給付，即必須給付中國民用航空設備公司遲延損害違約金
    。而因反訴被告無能力於約定期限內履約，反訴原告必須另覓數家廠商分別完成
    契約產品，且為解決因反訴被告無法履約，導致反訴原告必須處理與訴外人中國
    民用航空設備公司簽訂之買賣契約之履約遲延問題。反訴原告除必須額外派員（
    即證人章世緯、葉世豪）負責協助其他協力廠商完成組裝作業外，尚必須於五月
    及六月派證人章世緯至大陸地區向中國民用航空設備公司交涉解決遲延履約之契
    約責任。最後，雖反訴原告交付十組六點二五吋ＬＣＤＣｌｏｃｋ中國民用航空
    金美元三萬二千一百四十四元五角（契約總金額為美元十二萬七千七百三十元，
    但中國民用航空設備公司給付總價款時僅給付美元九萬五千五百八十五元五角）
    ，作為違約金。反訴被告之違約除造成反訴原告喪失上述買賣合約之利益美元三
    萬二千一百四十四元五角外，且使反訴原告額外支出費用二十四萬零二百八十元
    ，讓第三人完成十組六點二五吋ＬＣＤＣｌｏｃｋ之組裝，及於五月及六月派證
    人章世緯至大陸地區向中國民用航空設備公司交涉之機票費、住宿費及差旅費等
    ，總計九萬零八百一十三元之損失。反訴原告因反訴被告違約而遭受之損失，與
    反訴被告於九十年四月二十五日遲延交付設備顯然有因果關係，反訴原告因反訴
    被告違約而遭受之商譽損失更非金錢所能彌補。
  (三)反訴被告曾於九十二年五月十四日委請蔡志雄律師以九二板律函字第○五一四○
    ○一號函請求反訴原告給付本訴部分系爭契約之尾款七十一萬零二百一十元。但
    基於前揭事由，反訴原告亦於九十二年五月二十三日委請柯莉娟律師以寬娟字第
    九二○○八號函回覆蔡志雄律師，主張反訴被告尚未依本訴部分系爭契約第九條
    第四款之約定取得尾款請求權，且主張反訴被告尚積欠反訴原告一百二十九萬二
    千四百八十四元（函覆當時未加計匯款手續費美元二百一十二元，折合七千三百
    十四元），故縱使反訴被告已取得本訴部分系爭契約之尾款請求權，反訴原告亦
    已於上開函文中主張抵銷，反訴被告上開尾款請求權因此消滅，反訴被告尚應給
    付反訴原告五十一萬二千二百七十四元，惟反訴被告僅口頭同意賠償三十萬四千
    五百元。
  (四)反訴被告無能力於期限內完成履約，反訴原告於九十年五月二十一日口頭告知反
    訴被告解除契約，又於九十年五月二十九日以傳真確認「收回工作項目」，即表
    示反訴原告依民法二百五十八條第一項規定解除十組六點二五吋ＬＣＤＣｌｏｃ
    ｋ之買賣契約，依民法第二百六十條規定，反訴原告有權向反訴被告請求賠償因
    其給付不能，導致反訴原告對中國民用航空設備公司履約遲延，所承受之損害及
    所失利益。又反訴被告與反訴原告間互負債務，給付種類皆為金錢，並於反訴被
    告舉證完成本訴部分系爭契約第九條第四款之條件後均屆清償期，符合民法第三
    百三十四條第一項抵銷權行使之要件。而依法反訴被告應賠償反訴原告所受損害
    及所失利益，計有：預付之定金十萬元、員工至大陸旅費九萬零八百十三元、反
    訴原告給付訴外人中國民用航空設備公司之遲延損害賠償金一百一十萬八千九百
    八十五元，合計為一百二十九萬九千七百九十八元，而反訴原告尚未給付反訴被
    告者，計有：本訴部分系爭契約尾款七十一萬零二百一十元、框體價金七萬元，
    合計為為七十八萬零二百一十元，二者抵銷後，反訴被告尚應給付反訴原告五十
    一萬九千五百八十八元，爰依債務不履行之法律關係，起訴請求如反訴聲明所示
    。
  (五)反訴被告固否認反訴原告有因反訴被告違約而受有損失等語，惟事實是因為可歸
    責於反訴被告之遲延，導致反訴原告對中國民用航空設備公司給付遲延，而遭中
    國民用航空設備公司扣款，除有銀行匯款外，因大陸地區尚有外匯管制，經由第
    三人轉來之契約款項僅美元九萬五千五百八十五元五角，此與反訴原告與中國民
    用航空設備公司所約定之契約總價間之差價，即為中國民用航空設備公司逕自扣
    除之違約賠償金，為美元三萬二千一百四十四元五角，依反訴原告於九十二年五
    月二十三日發函請求反訴被告給付賠償當日之中央銀行外匯買賣美金匯率一比三
    十四．五換算，為一百一十萬元八千九百八十五元等語。
  (六)爰此聲明：１、反訴被告應給付反訴原告五十一萬九千五百八十八元，及自反訴
    狀繕本送達反訴被告之翌日起（即九十三年二月五日）至清償日止按年利率百分
    之五計算之利息；２、陳明願供擔保，請准宣告假執行。
二、反訴被告答辯：反訴原告雖以兩造間關於十組六點二五吋ＬＣＤＣｌｏｃｋ訂製
    契約主張損害賠償，並主張抵銷等語，反訴被告並不否認兩造間上開買賣契約之
    存在，惟反訴原告主張損害賠償之計算並無依據。而反訴原告所提出之反訴原告
    與訴外人中國民用航空設備公司之買賣契約（即反訴原證一號）、上海商業儲蓄
    銀行外匯交易憑證及匯入匯款通知書（即反訴原證四號）、以及章世緯九十年五
    月及六月赴中國大陸機票住宿費及差旅費明細表（即反訴原證五號），均為私文
    書，原告否認其真正。又上開反訴原告與訴外人中國民用航空設備公司之買賣契
    約，反訴原告僅提出第一頁，其中並無付款條件以及違約賠償之記載，如何僅憑
    匯款資料即證明反訴原告受有一百一十萬八千九百八十五元之損害？原告亦否認
    之。另反訴原告稱渠支出員工赴大陸地區之機票費、住宿費及差旅費等，惟依反
    訴原告所提出之明細表，並無法證明係由於反訴被告違約所造成之額外支出，因
    此反訴被告亦否認之。又兩造間關於十組六點二五吋ＬＣＤＣｌｏｃｋ訂製契約
    係約定，遲延以百分之一計算賠償，上限為百分之十，惟反訴原告要求之遲延損
    害為一百二十餘萬元，已經超過當時承攬報酬三十餘萬，反訴原告之請求顯然不
    合理。且反訴原告應依渠與中國民用航空設備公司間契約之約定履行，不得悉依
    中國民用航空設公司之要求即放棄渠之契約權利，然後全部轉嫁反訴被告等語。
    並聲明：(一)反訴原告之訴及假執行之聲請均駁回；(二)如受不利判決，願供擔保請
    准免為假執行之宣告。
參、兩造不爭執事項：
一、兩造於八十八年八月五日簽訂系爭契約，由被告向原告購買ＬＣＤ顯示設備，並
    包括組裝、架設及測試等相關工程，約定總價為七百一十萬二千零九十五元（本
    院卷第四十八頁）。
二、兩造對於交通部民用航空局九十二年十二月十一日場電字第○九二○○三五四四
    五○號函不爭執（本院卷第八十頁、第八十一頁）。
三、被告迄未給付系爭契約之尾款七十一萬零二百一十元（本院卷第四十八頁、第八
    十七頁、第一三三頁）。
四、原告尚未提供保固切結書及銀行保證函與被告。
五、反訴原告曾於九十年三月五日向反訴被告訂製十組六點二五吋ＬＣＤＣｌｏｃｋ
    產品，訂單如本院卷第四十一頁所示（下稱系爭反訴契約），約定交貨時間為九
    十年四月二十五日，含稅總價為三十萬四千五百元（本院卷第九一、一二八、一
    二九頁）。
六、系爭反訴契約，反訴原告已交付反訴被告十萬元。
七、系爭反訴契約，反訴被告僅提供價值七萬元之框體。其餘部分反訴被告有給付遲
    延情事，反訴被告並於九十年四月二十日由經理游文基寄送電子郵件告知反訴原
    告不能按時給付之原因（本院卷第一四一頁）。
八、反訴原告經催告後，於九十年五月二十一日口頭告知反訴被告解除系爭反訴契約
    。
九、被告抗辯美元、人民幣、港幣折算新臺幣之匯率。
肆、本件爭點：
一、本訴部分：
  (一)系爭契約尾款請求權之行使，是否以原告提出保固切結書及銀行保證函為必要？
    如系爭契約之工程自驗收時起，迄原告起訴時止，已逾二年之保固期限，則其結
    果有無不同？
  (二)被告主張渠曾以律師函通知原告，以渠對原告關於十組六點二五吋ＬＣＤＣｌｏ
    ｃｋ訂製合約所生之遲延損害賠償一百二十九萬九千七百九十八元為主動債權主
    張抵銷，就該主動債權之成立及數額，有無相當之證明？
二、反訴部分：
    反訴原告主張反訴被告遲延交貨，致渠受有一百二十九萬九千七百九十八元之損
    害，經抵銷後尚有五十一萬九千五百八十八元可資請求，是否有據？
伍、得心證之理由：
一、本訴部分：
  (一)爭點一方面：
    系爭契約第九條付款辦法約定：「．．．４．保固及尾款：乙方（原告）於完成
    全部工程並經業主（交通部民用航空局）驗收後，應提供甲方（被告）保固切結
    書，．．．；甲方應於接獲保固切結書及銀行保證函後立即付清尾款。」有系爭
    契約附卷可稽（本院卷第九頁參照）。系爭契約約定之工作（雖以「買賣合約」
    名之，實則屬買賣與承攬之混合契約），為交通部民用航空局「中正國際機場第
    二期航站大廈建築、水電、空調工程」之一部分（飛航資訊顯示子系統硬體部分
    係含於該工程水電工程項下），為兩造所不爭執，而「中正國際機場第二期航站
    大廈建築、水電、空調工程」，於八十九年十二月二十日完成正式驗收，有交通
    部民用航空局九十二年十二月十一日場電字第○九二○○三五四四五○號函在卷
    可稽（本院卷第七一頁參照），足證系爭契約之工程，亦已於該日完成驗收，是
    以被告給付尾款條件之一（業主驗收），已然成就。雖然系爭契約第九條另約定
    「於接獲保固切結書及銀行保證函後給付尾款」之條件。惟該保固切結書及銀行
    保證函之用途乃在於「作為系統無人為瑕疵之擔保；並開立合約總價百分之一之
    銀行保證函作為保固期間甲方因合約標的物所致損害之擔保」，且約明「該保證
    函甲方應於保固期滿後如無扣款情節再予無息發還」（系爭契約第九條參照）。
    故若保固期間已經過，而保固期間原告所提供標的物以及施作並無致被告損害或
    有何扣款情節，該保證函以及保固款就已失其功用，縱使原告此時再提供保證函
    以及保固款，被告也必須及時返還，該條件即不應為被告拒絕給付尾款之理由。
    查系爭契約保固期限為驗收後兩年，此觀系爭契約第十七條自明，而系爭契約原
    告交付之標的物及工作，經業主於八十九年十二月二十日完成驗收已如前述，故
    原告之保固責任迄九十一年十二月十九日屆滿，被告又未抗辯原告交付之標的物
    及工作有何致被告損害或扣款情節，被告當負給付尾款之責任。
  (二)爭點二方面：
    按「給付有確定期限者，債務人自期限屆滿時起，負遲延責任。」、「債務人遲
    延者，債權人得請求其賠償因遲延而生之損害。」、「契約當事人之一方遲延給
    付者，他方當事人得定相當期限催告其履行，如於期限內不履行時，得解除其契
    約。」、「解除權之行使，不妨礙損害賠償之請求。」、「損害賠償，除法律另
    有規定或契約另有訂定外，應以填補債權人所受損害及所失利益為限。依通常情
    形，或依已定之計劃、設備或其他特別情事，可得預期之利益，視為所失利益。
    」民法第二百二十九條第一項、第二百三十一條第一項、第二百五十四條、第二
    百六十條、第二百十六條分別定有明文。系爭反訴契約定有九十年四月二十五日
    之給付期限，但原告未遵期給付，而有遲延情事，經被告定期催告原告仍不履行
    ，被告因此解除系爭反訴契約等節，為兩造所不爭執，且有系爭反訴契約影本、
    原告經理游文基寄發被告之電子信件內容在卷可證（本院卷第九一頁、一四一頁
    參照），堪信為實。而原告又未舉證此一遲延係不可歸責於己（民法第二百三十
    條參照），自應負遲延責任，且其損害賠償責任不因系爭反訴契約解除而受妨礙
    。茲就被告抗辯抵銷之各項分論如左：
  １、預付之定金十萬元部分：
      此為兩造所不爭執，並有系爭反訴契約影本可證，系爭反訴契約既已解除，原
      告自應負返還定金之責，被告據以抵銷，為有理由。
  ２、被告員工章世緯於九十年五月、六月至大陸地區處理被告與訴外人中國民用航
      空設備公司因原告遲延履行系爭反訴契約所生糾紛之旅費九萬零八百一十三元
      部分：
    (1)數額方面：九十年五月份之支出，業據被告提出樂遊網旅行社股份有限公司九
      十年五月二十四日旅行業代收轉付收據一紙（二萬五千一百元）、萬泰商業銀
      行信用卡消費明細帳單二紙（九十年五月二十六日、同月二十九日住宿費三千
      一百二十三、八千零四十八元）、香港中國旅行社辦證收據一紙（六百六十二
      元）、被告轉帳傳票一紙、出差旅費報告表（差旅費一萬六千一百九十七元）
      證明。九十年六月份之支出，業據被告提出王冠旅行社有限公司九十年六月十
      八日旅行業代收轉付收據一紙（一萬八千八百元）、萬泰商業銀行信用卡消費
      明細帳單一紙（九十年六月二十四日住宿費六千四百四十五元）、香港中國旅
      行社辦證收據一紙（六百六十二元）、被告轉帳傳票一紙、出差旅費報告表（
      差旅費一萬一千七百七十六元）證明（上開文件影本參見本院卷第一○○至一
      一二頁）。被告並於九十三年三月三日當庭提出原本供本院核對。而被告所提
      出前揭單據所列消費時間，與兩造所不爭執之前開事實發生時間點有合理關連
      ；並且，其中旅行業代收轉付收據、信用卡消費明細帳單、香港中國旅行社辦
      證收據等文件，係與本件訴訟無利害關係之第三人基於通常業務過程而以機械
      製成之證明文書，更難認有不實之情事。
    (2)支出之原因方面：查被告員工章世緯於九十年去了大陸地區二趟，第一次是五
      月二十四日左右。是為了原告即反訴被告遲延交付。超過一個月，伊要向客戶
      說明。第二次是六月二十日左右，是為協助訴外人中國民用航空設備公司安裝
      。而上開消費，都是那時候花的等情，業據證人章世緯到庭證述綦詳（本院卷
      第一五四、一五五頁參照）。原告雖否認被告因其遲延履行系爭反訴契約而必
      須派員工至大陸地區出差，以及因此支出上揭數額之費用，但被告與訴外人中
      國民用航空設備公司間契約，因原告遲延履行系爭反訴契約，以致有違約情事
      ，為原告所不爭執（原告僅否認被告所提與訴外人中國民用航空設備公司間契
      約影本之真正），證人章世緯所言又無何不可信之處，原告空言否認，不足採
      信。
    (3)被告雖就前開事實已盡舉證責任，然查，被告雖因原告給付遲延，致渠與訴外
      人中國民用航空設備公司間契約有違約情事，但處理該等違約後續事宜，並非
      以派員至大陸為絕對必要，被告又未舉證證明渠與訴外人中國民用航空設備公
      司間契約有此義務存在，被告因派員所支出之費用，逾越必要之範圍，不能轉
      嫁而由原告負擔。
    (4)是以，被告抗辯渠派員工章世緯於九十年五月、六月至大陸地區處理被告與訴
      外人中國民用航空設備公司因原告遲延履行系爭反訴契約所生糾紛，並因此支
      出旅費九萬零八百一十三元，不能據而向原告為抵銷。
  ３、被告與訴外人中國民用航空設備公司間契約，因原告遲延履行系爭反訴契約，
      以致有違約情事，而賠償訴外人中國民用航空設備公司一百一十萬八千九百八
      十五元部分：
    (1)系爭反訴契約所定十組六點二五吋ＬＣＤＣｌｏｃｋ，被告轉賣與訴外人中國
      民用航空設備公司之價格為美元二萬元，為兩造所不爭執，且經證人劉芳茹到
      庭證述，可堪信為真正。查被告自承渠與訴外人中國民用航空設備公司間契約
      第十一條約定：「除有契約第十條約定之不可抗力事由外，若賣方（被告）無
      法於契約約定之時間交付，賣方應就其遲延給付買方（訴外人中國民用航空設
      備公司）介於第五條約定之時間與實際交付時間中之遲延違約賠償金。該金額
      為遲延交付之設備（總）價款每週應付款項之百分之一，至遲延交付之設備價
      款應付（總）款項之百分之十。前述之遲延損害違約金將形成買方就遲延交付
      之惟一且排他之損害補償。」，揆以該約定之真意，應指被告與訴外人中國民
      用航空設備公司間契約，內包含多項可分之給付，而被告就某部分之給付若有
      遲延情事，應負之損害賠償上限為該部分給付價金之百分之十。雖然原告就系
      爭反訴契約確有遲延給付之情事，但其標的僅為六點二五吋ＬＣＤＣｌｏｃｋ
      ，故被告將因原告此一遲延給付而無法依約履行與訴外人中國民用航空設備公
      司之契約，亦應僅止於交付六點二五吋ＬＣＤＣｌｏｃｋ部分；此亦可由被告
      自承原告已給付框體，並願支付框體價金七萬元（原告未再本件中請求）此節
      ，推知系爭反訴契約以及被告轉賣該等設備與訴外人中國民用航空設備公司之
      契約均非不可分。依被告與訴外人中國民用航空設備公司前開約定，被告應僅
      需賠償因原告遲延交付六點二五吋ＬＣＤＣｌｏｃｋ，以致就該部分無法依約
      履行之總價金的十分之一，即美元二千元與訴外人中國民用航空設備公司；其
      餘被告賠償與訴外人中國民用航空設備公司之金額，被告未能證明與原告遲延
      履行系爭反訴契約有何因果關係，不應轉嫁至原告。被告雖又抗辯渠跟訴外人
      中國民用航空設備公司間的契約，後來已經有協議修正等語，然未據提出適當
      之證明，不能認為真實；從而原告主張應以價金百分之十計算賠償額，可以採
      信。此部分原告僅需負六萬九千元（２０００美元＊３４．５元新臺幣／美元
      ＝６９０００元新臺幣）之遲延損害賠償責任，被告其餘抗辯為無理由。
  ４、綜上，原告因遲延給付系爭反訴契約所應負之損害賠償數額為十六萬九千元（
      １０００００＋６９０００＝１６９０００），被告就據以抗辯抵銷之主動債
      權，在上開範圍內，為有理由，逾此範圍，不應准許。
  (三)綜上所述，被告就系爭契約，應給付七十一萬零二百一十元與原告，而被告據以
    抗辯抵銷之主動債權，在十六萬九千元範圍內為有理由。從而，原告依據契約關
    係，起訴請求被告給付其五十四萬一千二百一十元（000000－00000
    0＝４５０３９７），及自訴狀繕本送達之翌日（九十二年九月二十三日）起至
    清償日止，按年息百分之五計算之法定遲延利息，為有理由，逾此範圍，為無理
    由，應予駁回。
  (四)本訴原告勝訴部分，兩造陳明願供擔保請准宣告假執行或免為假執行，經核符合
    規定，茲酌定相當之擔保金，准許之。至於原告敗訴部分，其假執行之聲請失其
    附麗，應予駁回。
二、反訴部分：
    反訴被告因系爭反訴契約給付遲延，而應給付反訴原告之損害賠償金額，經反訴
    原告於本訴中抗辯抵銷後並無賸餘，故反訴原告基於損害賠償法律關係起訴請求
    反訴被告給付渠五十一萬九千五百八十八元，及自反訴起訴狀繕本送達之翌日起
    至清償日止，按年息百分之五計算之法定遲延利息，為無理由，應予駁回。反訴
    原告之訴既經駁回，其假執行之聲請失其附麗，應併予駁回。
陸、訴訟費用負擔之依據：
  (一)本訴部分，民事訴訟法第七十九條。
  (二)反訴部分：民事訴訟法第七十八條。
中　　　華　　　民　　　國　　九十三　　年　　　九　　　月　　　二　　　日
                                民事第六庭審判長法  官    林惠瑜
                                                法  官    詹駿鴻
                                                法  官    姚念慈
右為正本係照原本作成。
如不服本判決，應於送達後二十日內依對造人數檢具繕本向本院提出上訴狀上訴於臺
灣高等法院。
中　　　華　　　民　　　國　　九十三　　年　　　九　　　月　　　六　　　日
                                                書記官    朱俶伶
